臺灣花蓮地方法院刑事判決　　　　　　　 99年度易字第333號
公　訴　人　臺灣花蓮地方法院檢察署檢察官
被　　　告　高捷瑜
上列被告因侵占案件，經檢察官提起公訴（99年度偵緝字第235
號），本院判決如下：
    主  文
高捷瑜意圖為自己不法之所有，而侵占自己持有他人之物，處有
期徒刑肆月，如易科罰金，以新臺幣壹仟元折算壹日。
    事  實
一、緣高捷瑜與戴瑞琪原係男女朋友關係，於民國98年11月11日
    由戴瑞琪以每個月新臺幣（ 下同）5千元之代價，向房東彭
    明森承租門牌號碼花蓮縣花蓮市○○○街106號3樓之 1套房
    （下稱上開套房）及屋內所有之陳設物品，租賃期間為期 1
    年，高捷瑜與戴瑞琪即一起住在上開套房內。嗣於同年12月
    19日高捷瑜與戴瑞琪因故分手，戴瑞琪欲離開高捷瑜及搬離
    上開套房，然因高捷瑜暫未找到住處，戴瑞琪遂同意高捷瑜
    居住上開套房至98年12月31日再搬離，遂與彭明森合意提前
    於98年12月31日終止租約。詎高捷瑜於98年12月31日竟基於
    意圖為自己不法之所有，於搬離上開套房前，打電話聯繫不
    知情之瓦斯行員工林文祥到上開套房，以新臺幣（下同）53
    0元之代價將其持有屬於彭明森所有之瓦斯桶2支（16公斤裝
    及4公斤裝各1支）變賣予林文祥，同時亦將上開套房內其所
    持有，屬於彭明森所有之電視機、冰箱、洗衣機各 1台搬走
    ，而侵占入己。嗣彭明森委託之仲介人員於98年12月31日晚
    上某時許進入上開套房清點屋內陳設後，始悉上情。
二、案經告訴人彭明森訴由花蓮縣警察局花蓮分局報告臺灣花蓮
    地方法院檢察署檢察官偵查起訴。
    理  由
壹、證據能力部分：
一、按被告以外之人於審判外之言詞或書面陳述，除法律有規定
    者外，不得作為證據。又被告以外之人於審判外之陳述，經
    當事人於審判程序同意作為證據，法院審酌該言詞陳述或書
    面陳述作成時之情況，認為適當者，亦得為證據。當事人、
    代理人或辯護人於法院調查證據時，知有第159條第1項不得
    為證據之情形，而未於言詞辯論終結前聲明異議者，視為有
    前項之同意，刑事訴訟法第159條第1項、第159條之5分別定
    有明文。經查，告訴人即證人彭明森及證人戴瑞琪、林文祥
    於警詢、偵查中所為之陳述，以及證人林柏豪於偵查中之證
    述，被告高捷瑜於本院準備程序時表示均無意見，且迄於本
    案言詞辯論終結前均未聲明異議，而本院審酌其等上開證述
    並無顯有不可信之情況，以之作為證據應為適當，認均具有
    證據能力。
二、另本案認定事實所引用之本件卷證所有文書證據，檢察官及
    被告均未主張排除前開書證之證據能力，且迄於本院言詞辯
    論終結前均未表示異議，本院審酌前開書證並無不得作為證
    據之情形，是上開證據亦均認為有證據能力，合先敘明。
貳、實體部分：
一、訊據被告固坦承曾與戴瑞琪一起居住於上開套房，並於98年
    12月31日搬離上開套房時，將上開套房內之瓦斯桶 2支變賣
    予瓦斯行，得款 530元之事實，惟矢口否認有何侵占之犯行
    ，辯稱：電視機、冰箱、洗衣機均是戴瑞琪叫別人來搬走的
    ，不是伊搬走的，瓦斯是伊出錢叫的云云。惟查：
（一）上揭事實，業據告訴人即證人彭明森、證人戴瑞琪、林文
      祥於警、偵訊及證人林柏豪於偵訊時證述明確，復有房屋
      租賃契約書、瓦斯送貨明細表影本各 1份在卷可稽，堪信
      屬實，則戴瑞琪向彭明森承租上開套房使用，依據房屋租
      賃而持有使用彭明森所有置放於上開套房內之電視機、冰
      箱、洗衣機各1台、瓦斯桶2支等物，對於上開物品負有保
      管之責任，則被告基於其與戴瑞祺為男女朋友之關係而共
      同居住於上開套房，其亦因此共同持有使用上開物品，要
      屬無疑。
（二）被告雖辯稱上開瓦斯桶 2支係其出錢購買云云，然上開瓦
      斯桶 2支確係告訴人彭明森所有之物乙節，業經告訴人彭
      明森於警、偵訊時陳述明確，核與證人戴瑞琪於本院調查
      時證稱：「（妳承租房屋時的瓦斯桶是本來就有嗎？）是
      」、「（承租房屋期間有無叫瓦斯？）有。是叫一大一小
      」、「（錢是何人出的？）我出的，被告沒有出過錢」等
      語（見本院卷第55頁）相符，復有該房屋租賃契約書記載
      ：「內附電視、冰箱、冷氣、洗衣機、床組、熱水器、瓦
      斯桶大小各 1個、衣櫥」等語（見警卷第10頁）可證，堪
      信屬實，且證人林文祥於檢察官偵訊時證稱：「（那男生
      你有無看清楚他的長相？）他搬去沒多久，我只看過兩次
      ，每次叫都是女生叫瓦斯，他好像住那邊沒多久，有時候
      好像坐在沙發，有時候躺在床上，我沒有仔細看」等語（
      見99年度偵緝字第235號卷第 43頁），可見證人林文祥送
      瓦斯到上開套房時均係由證人戴瑞祺接洽，被告根本未予
      過問，是被告辯稱上開瓦斯桶均為其出錢購買云云，要與
      事證不符，應屬卸責之詞，不足採信。
（三）又被告於98年12月31日搬離上開套房後，告訴人彭明森即
      於當晚委請房屋仲介人員至上開套房查看，發現上開物品
      均不翼而飛之事實，業據證人戴瑞琪於本院調查中證述：
      「（妳何時發現你承租的房屋裡頭的電器用品被搬走？）
      是把房屋還給房東的當天晚上，仲介打電話給我，問我是
      否可以看房子，我說可以，但我之前的男朋友還在，後來
      仲介打電話告訴我說裡面的東西都不見了」、「（妳是否
      有打1支房子的鑰匙給被告使用）有 」、「（妳最後一次
      回去看房子是何時？）仲介打電話給我當天我有回去看，
      因為那天下午被告打電話給我說他身上沒有錢，我說我身
      上也沒有錢，我說晚一點我拿錢過去給他，我有回去看，
      但他不在，東西都還在」等語（見本院卷第54頁至第56頁
      ）屬實。又上開套房之門鎖均無遭破壞之情事，亦據證人
      戴瑞琪於檢察官偵訊時證稱無誤（見99年度偵字第1498號
      卷第 6頁），是被告既然持有上開套房之鑰匙，並可自由
      進出上開套房，上開套房內之電冰箱等物品在證人戴瑞琪
      搬離上開套房後，均係由被告一人保管使用，其於98年12
      月31日搬離上開套房後之當晚，即發生上開物品均不見之
      情事，且上開套房之門鎖並無遭破壞之跡證，其為最後離
      開上開套房之人，當天亦確實有將瓦斯桶變賣之事實，則
      其辯稱並無侵占上開電視機等物品，已非無疑。再者，證
      人戴瑞琪係上開套房之承租人，其身分證字號及電話均載
      明於房屋租賃契約內，若其將上開物品侵占於己，告訴人
      彭明森自可根據其所留存之資料報警輕易將其查獲，其所
      冒之風險甚大，且本案發生後，告訴人彭明森亦確係直接
      找證人戴瑞琪至警局說明，反之，被告僅係證人戴瑞琪之
      前男友，又非上開套房之承租人，相對而言，追查較為不
      易，若非證人林文祥證實被告確有變賣瓦斯桶之證述，被
      告豈會於本院準備程序中坦承瓦斯桶係其變賣，是被告辯
      稱：電視機、冰箱、洗衣機是證人戴瑞琪搬走的云云，不
      足採信。
二、綜上所述，被告確有為自己不法所有之意圖，而將其持有保
    管屬於彭明森所有電視機、冰箱、洗衣機各1台及瓦斯桶2支
    予以侵占入己之犯行甚明。被告前開辯解，均係事後諉卸之
    詞，不足採信。是本件事證明確，被告侵占犯行，洵堪認定
    ，應予依法論科。
三、核被告所為，係犯刑法第335條第1項之侵占罪。又被告利用
    不知情之瓦斯行員工林文祥到上開套房回收瓦斯桶 2支，遂
    行其侵占之犯行，為間接正犯。爰審酌被告前於98年間因恐
    嚇案件，經臺灣高雄地方法院判處有期徒刑4月，嗣於99年9
    月16日因縮刑期滿執行完畢（不構成累犯），有臺灣高等法
    院被告前案紀錄表附卷可稽，素行欠佳，年輕力壯，不知依
    靠自己之努力賺錢花用，為貪圖不法利益，而將承租套房內
    之家電等物品侵占入己之犯罪動機、目的、手段，損害告訴
    人所有之財產，且迄未賠償告訴人之損失，暨其犯罪後否認
    犯行之態度等一切情狀，量處如主文所示之刑，並諭知易科
    罰金之折算標準，以資懲儆。
據上論斷，應依刑事訴訟法第299條第1項前段，刑法第335條第1
項、第41條第1項前段，刑法施行法第1條之1，判決如主文。
本案經檢察官張立中到庭執行職務。
中    華    民    國    100    年    1    月    10    日
                  刑事第三庭審判長法  官李世華
                                  法  官湯國杰
                                  法  官許乃文
以上正本證明與原本無異。
如不服本判決應於收受送達後10日內向本院提出上訴書狀，並應
敘述具體理由。其未敘述上訴理由者，應於上訴期間屆滿後20日
內向本院補提理由書(均須按他造當事人之人數附繕本)「切勿逕
送上級法院」。告訴人或被害人如對於本判決不服者，應具備理
由請求檢察官上訴，其上訴期間之計算係以檢察官收受判決正本
之日期為準。
中    華    民    國   100    年    1     月    10    日
                                  書記官
附錄本案論罪科刑法條全文：
中華民國刑法第335條：
意圖為自己或第三人不法之所有，而侵占自己持有他人之物者，
處5年以下有期徒刑、拘役或科或併科 1 千元以下罰金。
前項之未遂犯罰之。